【裁判字號】    98,訴,283
【裁判日期】    981020
【裁判案由】    拆屋還地
【裁判全文】
臺灣嘉義地方法院民事判決               98年度訴字第283號
原      告  丙○○
            丁○○
共      同
訴訟代理人  乙○○
被      告  甲○○
            戊○○
上列當事人間請求拆屋還地事件，於中華民國98年10月6日言詞
辯論終結，本院判決如下：
    主  文
被告甲○○應將坐落嘉義縣溪口鄉○○段二九○之二地號土地內
，如附表二編號1所示鐵皮屋拆除，並將土地返還原告。
被告戊○○應將坐落嘉義縣溪口鄉○○段二九○之二地號土地內
，如附表二編號2所示貨櫃屋移除，並將土地返還原告。
被告戊○○應將坐落嘉義縣溪口鄉○○段二五五之二地號土地內
，如附表二編號3所示農作物移除，並將土地返還原告。
訴訟費用由被告甲○○負擔百分之五十五，被告戊○○負擔百分
之四十五。
    事 實 與 理 由
壹、程序部分：
一、被告戊○○經合法通知，未於言詞辯論期日到場，核無民事
    訴訟法第386 條所列各款情形，爰依原告之聲請，由其一造
    辯論而為判決。
二、按不變更訴訟標的，而補充或更正事實上或法律上之陳述者
    ，非為訴之變更或追加，民事訴訟法第256 條定有明文。本
    件原告起訴原請求：「(一)被告甲○○應將坐落嘉義縣溪口鄉
    ○○段290-2地號土地（下稱附表一編號1土地）內，如附圖
    所示A 部分（面積以實際測量為準）之地上物拆除--鐵皮屋
    拆除，並將土地返還原告；(二)被告戊○○應將坐落附表一編
    號1土地內，如附圖所示B部分（面積以實際測量為準）之地
    上物--貨櫃屋移除，並將土地返還原告；(三)被告戊○○應將
    坐落嘉義縣溪口鄉○○段255-2地號土地（下稱附表一編號2
    土地）內，如附圖所示C 部分（面積以實際測量為準）之地
    上物--芒果樹及蔬菜及建築廢棄物等移除，並將土地返還原
    告。」，嗣於民國98年10月6日言詞辯論期日更正聲明為：
    「(一)被告甲○○應將坐落附表一編號1土地內，如98年8月13
    日大林地政事務所複丈成果圖編號1所示面積0.0065 公頃之
    鐵皮屋拆除，並將土地返還原告；(二)被告戊○○應將坐落附
    表一編號1土地內，如98年8月13日大林地政事務所複丈成果
    圖編號2 所示面積0.000045公頃之貨櫃屋拆除，並將土地返
    還原告；(三)被告戊○○應將坐落附表一編號2 土地內，如98
    年8月13日大林地政事務所複丈成果圖編號3所示面積0.0081
    公頃之地上物移除，並將土地返還原告。」，核其陳述，係
    更正事實上之陳述，非為訴之變更或追加，核先敘明。
貳、實體部分：
一、原告起訴主張：如附表一編號1、2土地為原告2 人所共有，
    被告甲○○、戊○○未得原告2 人之同意，亦無任何合法權
    源，分別擅自佔用上開2筆土地如民國98年8月13日大林地政
    事務所複丈成果圖（下稱複丈成果圖）編號1、2、3 部分以
    供自用，顯無權占有上開2 筆土地，屢經催討，被告等均以
    推託方式允諾要拆除及移除重測後佔用到原告等土地之地上
    物，至今未果，爰基於民法第767 條之規定，提起本訴。並
    聲明請求：如主文所示。
二、被告答辯：
（一）被告戊○○雖未於最後言詞辯論期日到場，惟據其先前到
      庭之陳述，略稱：貨櫃屋是伊的，伊是放在自己的土地上
      ，應該沒有佔用到原告之土地，如果測量結果有佔用到，
      伊願意自己移走；另外，伊種植芒果樹已30餘年，但是是
      在自己的土地上種植，並未在附表一編號2 土地上種植，
      如果有佔用到原告土地，伊願放棄等語，資為抗辯。
（二）被告甲○○則表示：伊的鐵皮屋佔用到原告土地是事實，
      但希望原告給伊5 年時間緩期拆遷或補償地上物。蓋上開
      土地未分割前，該鐵皮屋已經蓋在那裡，是伊工作及放工
      作器具之場所，原告等是分割後才取得土地，希望能給伊
      5 年時間緩期拆遷，或是補償地上物之損失等語抗辯。
（三）並聲明：(一)原告之訴駁回；(二)訴訟費用由原告負擔。
三、本院之判斷：
（一）原告起訴主張如附表一編號1、2土地係原告2 人所共有，
      被告2 人未經原告等同意，即在其上搭建如附表二（即附
      圖）編號1、2 所示鐵皮屋、貨櫃屋及種植如附表二編號3
      所示農作物（芒果樹及諾麗果樹）之事實，業據原告提出
      附表一編號1、2土地之土地登記謄本、地籍圖謄本及現場
      照片為證，並經本院於98年4月20日及98年7月15日會同地
      政人員履勘現場查證屬實，分別製有勘驗筆錄及囑託嘉義
      縣大林地政事務所人員繪製複丈成果圖存卷可參，且為被
      告等所不爭執，堪信屬實；又原告等另主張被告2 人應將
      在附表一編號1、2所示土地上擅自搭建如附表二編號1、2
      所示鐵皮屋、貨櫃屋及所種植如附表二編號3 所示農作物
      加以移除，並交還所佔用土地給原告等情，則為被告2 人
      所否認，被告甲○○並辯稱：應給予5 年緩期拆遷時間或
      補償地上物損失等語；被告戊○○則以：測量結果若有佔
      用原告土地，願意自己移除等語置辯。基此，本件所應審
      究者即為：原告等請求被告等移除鐵皮屋、貨櫃屋及農作
      物並交還土地，是否有理由？被告甲○○得否主張5 年緩
      期拆遷時間或地上物補償？茲分別說明如下：
（二）原告等請求被告等移除鐵皮屋、貨櫃屋及農作物並交還土
      地，是否有理由？
      按所有人對於無權占有或侵奪其所有物者，得請求返還之
      。對於妨害其所有權者，得請求除去之，有妨害其所有權
      之虞者，得請求防止之，民法第767 條定有明文。查附表
      一編號1、2土地既皆為原告等所共有，而被告甲○○又自
      承在如附表一編號1土地上擅自搭建如附表二編號1所示鐵
      皮屋，另被告戊○○亦不否認坐落附表一編號1 土地上貨
      櫃屋及種植在附表一編號2 土地上農作物為其所有，且均
      不否認使用上開土地未得原告等之同意，則其2 人自屬無
      權佔用該鐵皮屋、貨櫃屋及農作物所坐落之土地甚明。被
      告戊○○雖辯稱：測量結果若有佔用原告土地，願自己移
      除云云，惟其於土地測量後之言詞辯論期日則經合法通知
      無正當理由不到場，且據原告所提出之照片資料顯示，被
      告戊○○迄未移除系爭貨櫃屋及農作物，並將佔用土地交
      還原告，是原告等本於所有權，請求被告等將如附表二編
      號1、2、3 所示無權佔用之鐵皮屋、貨櫃屋及農作物移除
      並返還土地，應屬可採。
（三）被告甲○○得否向原告請求5 年緩期拆遷時間或地上物補
      償：
      被告甲○○雖要求原告等應給予5 年緩期拆遷時間或地上
      物補償，惟為原告等所拒絕，嗣經向被告甲○○質以上開
      請求之法律依據為何，則辯稱：上開土地未分割前，伊的
      鐵皮屋就已經蓋在那裡，原告等是事後分割才取得土地，
      故希望原告能給伊5 年時間緩期拆遷云云，然依其上開所
      述，僅泛言其佔有附表一編號1 土地時間長遠，早在原告
      等取得該土地之前，惟絲毫未就其請求緩期拆遷及地上物
      補償之請求權基礎有任何說明，復未能舉證證明曾得原告
      允諾緩期拆遷或地上物補償，自難認其辯解可採。至於民
      事訴訟法第396 條固規定，倘若給付之性質非長期間不能
      履行，或斟酌被告之境況，兼顧原告之利益，法院得於判
      決內定相當之履行期間，然本件系爭鐵皮屋係供被告甲○
      ○放置工作器具及工作場所，並非其生活起居處所，業據
      被告甲○○自承不諱（詳本院98年10月6 日言詞辯論筆錄
      ），性質上並無長期間不能履行之情形，且被告甲○○要
      求長達5 年之緩期拆遷時間，亦與一般社會常情有違，尚
      難准許。
四、綜上所述，被告等既無權佔用如附表一編號1、2土地，則原
    告等本於所有權人之地位，自得請求被告等移除地上物並交
    還土地。從而，原告等依民法第767 條物上請求權之法律關
    係，請求被告甲○○應將坐落附表一編號1 土地內如附表二
    編號1 所示鐵皮屋拆除，並將土地返還原告等；被告戊○○
    應將坐落附表一編號1土地內如附表二編號2所示貨櫃屋及坐
    落附表二編號2土地內如附表二編號3所示農作物均予移除，
    並將土地返還原告等，為有理由，應予准許。
五、本件待證事實已臻明瞭，兩造其餘攻擊防禦方法及舉證，對
    判決之結果已不生影響，爰不一一詳為審酌，併此敘明。
六、據上論結，原告之訴為有理由，依民事訴訟法第385條第1項
    前段、第78條、第85條第1項判決如主文。
中    華    民    國    98    年    10    月    20    日
                  民一庭法  官  周俞宏
附表一：
┌─┬───────────────┬─────┐
│編│  土  地  坐  落              │   面積   │
│號│                              │(平方公尺)│
├─┼───────────────┼─────┤
│1 │嘉義縣溪口鄉○○段290-2地號   │65.45     │
│  │                              │          │
├─┼───────────────┼─────┤
│2 │嘉義縣溪口鄉○○段255-2地號   │81        │
│  │                              │          │
└─┴───────────────┴─────┘
附表二（即附圖）：
┌─┬────┬─────┬────────────┬────┐
│編│土地坐落│ 佔用人   │佔用位置及面積          │佔用物品│
│號│地號（同│          │                        │        │
│  │上段）  │          │                        │        │
├─┼────┼─────┼────────────┼────┤
│1 │290-2   │被告甲○○│附圖編號1：65㎡         │磚及石棉│
│  │        │          │                        │瓦造之鐵│
│  │        │          │                        │皮屋1棟 │
├─┼────┼─────┼────────────┼────┤
│2 │290-2   │被告戊○○│附圖編號2：0.45㎡       │鐵造貨櫃│
│  │        │          │                        │屋1個   │
├─┼────┼─────┼────────────┼────┤
│3 │255-2   │被告戊○○│附圖編號3圖示A、B、C、D │農作物  │
│  │        │          │部分：81㎡              │（果樹）│
└─┴────┴─────┴────────────┴────┘
以上正本係照原本作成
如對本判決上訴須於判決送達後20日內向本院提出上訴狀
中    華    民    國    98    年    10    月    20    日
                            書記官  劉怡欣


司法院資訊處製作；財團法人民間司法改革基金會備份。
